臺灣臺中地方法院民事判決　九十三年度家訴字第二一號
　　原　　　告　甲○○
　　即反訴被告
　　訴訟代理人　吳中和　律師
　　被　　　告　丙○○
　　即反訴原告
　　被　　　告　乙○○
　　訴訟代理人　王正喜　律師
　　複代理人　　郭明仁　律師
右當事人間請求確認婚姻無效等事件，本院於民國九十三年五月四日言詞辯論終結，
判決如左：
    主      文
確認被告丙○○與乙○○間之婚姻無效。
訴訟費用由被告負擔。
反訴原告之訴均駁回。
反訴訴訟費用由反訴原告負擔。
    事      實
壹、本訴部分
甲、原告方面：
  一、聲明：如主文第一項所示。
  二、陳述：
  一、原告與被告丙○○於民國七十五年間相識，交往十餘年後，於九十二年五月二
      十二日在台灣台中地方法院公證結婚，目前婚姻關係尚存續中。惟被告丙○○
      竟與原告結婚後，於九十二年五月二十四日又與被告乙○○結婚，違反民法第
      九百八十五條第二項重婚禁止之規定，應法應為無效，爰依法確認被告間婚姻
      無效。
  二、對被告抗辯之陳述：
  　　原告與被告丙○○間係出於真意舉行公證結婚，並無通謀虛偽意思表示，亦無
  　　脅迫或詐欺之情事：
  (一)被告丙○○與原告於七十五年間相識，交往期間即在台中市○道路二三一號二
      樓之一購屋同居，並於同居期間曾懷孕二次，被告丙○○亦願意負責而與原告
      結婚，惟皆因被告父母之反對而忍痛墮胎。嗣被告丙○○又認識被告乙○○，
      竟腳踏兩條船，一方面與原告同居，另一方面又與被告乙○○交往，甚至與乙
      ○○論及婚嫁。原告發現被告丙○○竟不顧與原告近二十年之感情及二次為其
      墮胎之創傷，而欲與乙○○結婚，經原告請求後，被告丙○○為表示對原告負
      責，乃同意於與被告乙○○結婚前先與原告公證結婚，此乃被告丙○○與原告
      公證結婚之經過。
  (二)九十二年五月二十二日被告丙○○與原告到法院公證結婚時，被告丙○○西裝
      筆挺，原告穿著婚紗禮服，二人皆盛裝出席公證結婚，被告丙○○面帶微笑，
      一臉幸福，並無被脅迫或被詐欺及不願結婚之表情，且於公證人詢問時亦肯定
      回答願娶原告為妻，並未向公證人或證人表示其與原告結婚為虛偽意思表示。
      又原告與被告丙○○公證結婚後，即搭結婚證人駕駛之禮車至台中市○○路之
      「中信大飯店」度過結婚初夜，當天晚上亦在飯店房間內行房，履行夫妻義務
      。隔天並相偕至台中市○○路瑪莎莉莉婚紗攝影店拍攝結婚照。婚後，被告丙
      ○○亦常到原告衛道路住處陪伴原告，且被告丙○○亦自認婚後常以自小客車
      載原告母親去老人醫院就醫。
　三、證據：提出戶籍謄本正本乙份、相片正本二張及結婚證書公證書影本乙份為證
　　　，並聲請訊問證人李立紅。
乙、被告方面
　一、聲明：原告之訴駁回。
  二、陳述：
  (一)被告二人於九十二年五月二十四日中午在雲林縣大埤鄉○○村○○街廿二號自
      宅以公開儀式舉行結婚儀式，并有二人以上之親友在場，更於結婚後辦妥結婚
      登記。是被告二人之結婚已符合民法第九百八十二條之規定，應屬有效婚姻。
  (二)被告丙○○與原告間於九十二年五月二十二日之公證結婚，係原告以其老母即
      將不久人世，希望被告丙○○與其演場公證假結婚之戲，以慰其老母之願望，
      兩造均無結婚之意思，顯係出於通謀，故該公證結婚應屬無效，詳如反訴部分
      婚姻不成立部分所述。縱認被告丙○○與原告間之婚姻有效成立，因系爭婚姻
      係原告以其老母即將不久於人世，希望被告丙○○配合其母親之願望，扮演公
      證假結婚，且表明不會為結婚登記或提起訴訟，詎其竟提出本訴，被告丙○○
      接獲起訴狀後始悉受詐欺；又原告為達結婚目的，於得知被告二人即將結婚，
      因而不斷打電話至被告丙○○服務診所騷擾，更多次於深夜至被告丙○○住處
      謾罵、叫囂或嗆聲，被告丙○○恐原告在被告二人結婚時鬧場，被迫與其扮演
      公證假結婚；被告丙○○受原告上開詐欺、脅迫始為結婚行為，爰依法撤銷結
      婚之意思表示，原告與被告丙○○間之婚姻因撤銷結婚意思而消滅，婚姻自始
      不成立。本此，被告二人之結婚即非屬重婚，故應無民法第九百八十八條第二
      款後段婚姻無效之問題。
貳、反訴部分
  甲、反訴原告方面
　一、聲明：(一)先位聲明：確認兩造間之婚姻無效，亦即兩造間婚姻不成立。(二)
　　　備位聲明：兩造間之婚姻應予撤銷。
一二、陳述：
  (一)婚姻不成立部分：
  １、緣反訴原告雖早在七十五年間即結識反訴被告，反訴被告明知反訴原告與其無
      結為夫妻之可能，仍不死心纏著反訴原告，從不間斷。嗣反訴被告為撼動反訴
      原告與被告乙○○之結婚，騙反訴原告略以：我媽媽知道我們交往很久，她已
      經八十多歲了，如見不到我們結婚，她會死不瞑目，拜託你與我演一場戲，我
      們去公證結婚（假結婚），讓我家人不留遺憾，但我可以不去登記，應不影響
      你跟乙○○之結婚等語。反訴原告以為假結婚，應無結婚效力，并衡量情勢，
      私忖如不答應演戲，反訴被告極有可能於反訴原告與本訴被告乙○○結婚時蒞
      臨鬧場，屆時當一發不可收拾，遂而答應其要求，并到　鈞院公證處辦理公證
      結婚，果真反訴被告之母親、哥哥、大嫂、姊姊都來觀禮。但反訴原告家人因
      反訴原告無真結婚之意思，所以未通知，故無人到場觀禮。兩造之公證結婚係
      出自通謀虛偽意思，且反訴原告無結婚真意，亦無受公證結婚拘束之意思，兩
      造間婚姻自屬不成立。
  ２、反訴被告對於反訴狀所附由渠書寫之信件均承認為真正。上開信件中反訴被告
      亦自承「兩造間之公證結婚是一場扮演的戲…。」「今世再難當你的真新娘…
      。」「我做了一件欺騙家人的事（註：指假結婚）…。」「我只是個地下老婆
      …。」等各情；且如兩造間非假結婚，為何公證結婚之事反訴原告家人無人知
      曉？為何公證結婚後不依習俗宴客、圓房、同居一處并辦理結婚登記？是兩造
      間之公證結婚為假結婚，兩造間婚姻自屬不成立。
　(二)撤銷婚姻部分：
  １、緣反訴原告為改變反訴原告與被告乙○○之結婚，除以其老母已八十多歲，希
      望反訴原告配合為公證假結婚外，又一天數通電話打到反訴原告服務之大里市
      廣濟中醫診所騷擾，致反訴原告不堪其擾，常常逃避接電話。更多次於深夜一
      、二點鐘到反訴原告住處謾罵或踢門或叫囂或嗆聲等方式脅迫反訴原告，反訴
      原告不得不與之公證證婚，顯係對反訴原告施以脅迫行為。
　２、兩造間之公證結婚，原意係演一場假結婚戲碼讓反訴被告之母觀看，讓其母不
　　　留遺憾，反訴被告并答應不作結婚登記，應不影響本訴被告間之真結婚，更不
　　　至於提起本件訴訟。但今卻食言訴訟，足以證明反訴被告確有詐欺反訴原告舉
　　　行公證結婚之情形。
　３、反訴被告欺妄、脅迫反訴原告辦公證結婚。故該公證結婚，依法應屬無效，屬
　　　得撤銷之法律行為。反訴原告於九十三年二月二十六日收受本件開庭通知後始
　　　知受騙，如認二造間婚姻有效成立，爰依法以反訴狀撤銷受詐欺、脅迫所為結
　　　婚之意思表示，並請求判決如反訴備位聲明。
  三、證據：提出被告間結婚照片五張、喜帖正本五張、筆記紙原本四份及筆記紙影
      本八份為證，並聲請訊問證人劉容如、劉薛金蘭、劉殷成、陳玉如。
乙、反訴被告方面
　一、聲明：如主文第三項所示。
　二、陳述：
  (一)兩造係出於真意舉行公證結婚，並無通謀虛偽意思表示，兩造婚姻合法有效成
      立，已如本訴部分前述，反訴原告空言主張兩造婚姻不成立，並無理由。
  (二)反訴被告並未對反訴原告為結婚之脅迫或詐欺，反訴原告備位聲明請求撤銷兩
      造之婚姻，亦無理由。況且反訴原告行使撤銷權亦已逾民法第九百九十七條規
      定之六個月除斥期間。
    理    由
壹、本訴部分
甲、程序方面
一、按確認法律關係之訴，非原告有即受判決之法律上利益者，不得提起之，民事訴
    訟法第二百四十七條第一項前段定有明文。又有配偶者，不得重婚，民法第九百
    八十五條第一項定有明文，違反上開規定者，其結婚無效，同法第九百八十八條
    第二款亦規定甚明。本件原告主張其與被告丙○○於九十二年五月二十二日在本
    院辦理公證結婚，詎被告丙○○與被告乙○○二人於九十二年五月二十四日復舉
    行結婚儀式，被告二人九十二年五月二十四日結婚是否已違反民法關於重婚之規
    定，影響原告與被告丙○○婚姻關係之完整性甚鉅，是原告主張確認被告丙○○
    與被告乙○○二人後婚無效，應認原告有即受法律上利益存在，合先敘明。
乙、實體方面
一、本件原告主張與被告丙○○於七十五年間相識，嗣於九十二年五月二十二日在本
    院公證結婚，婚姻關係尚存續中。惟被告丙○○竟與原告結婚後，於九十二年五
    月二十四日復與被告乙○○結婚，被告間婚姻違反民法第九百八十五條第二項重
    婚禁止之規定，依法應為無效，爰依法確認被告間婚姻無效等情。被告則以，被
    告二人於九十二年五月二十四日中午在雲林縣大埤鄉○○村○○街廿二號自宅舉
    行公開結婚儀式，并有二人以上之親友在場，婚後辦妥結婚登記，應屬有效婚姻
    。至被告丙○○與原告於九十二年五月二十二日公證結婚，係原告以其老母即將
    不久人世，希望被告丙○○與其演場公證假結婚之戲，以慰其老母之願望，因而
    通謀虛偽公證結婚，該公證結婚應屬無效。此外，通謀虛偽公證結婚前，原告表
    明不會提起訴訟，詎其竟提出本訴，被告接獲起訴狀後始悉受詐欺。另又不斷打
    電話至被告丙○○服務診所騷擾，多次於深夜至被告丙○○住處外謾罵、叫囂或
    嗆聲，被告丙○○恐原告於被告二人結婚時鬧場，被迫與其扮演公證假結婚。被
    告丙○○爰依法以反訴狀撤銷受原告詐欺、脅迫所為結婚之意思表示，原告與被
    告丙○○間之婚姻因撤銷結婚意思而消滅，婚姻自始不成立。被告二人之結婚即
    非屬重婚，應屬有效等語，資為抗辯。
二、原告主張與被告丙○○於七十五年間相識，交往十餘年後，於九十二年五月二十
    二日在本院公證結婚。惟被告丙○○竟於婚後，復於九十二年五月二十四日與被
    告乙○○結婚之事實，被告二人到院後不為爭執，且有戶籍謄本乙份、公證結婚
    相片二張、被告間結婚相片五張、喜帖五份（均為正本）及結婚公證書影本乙份
    附卷可稽。且經證人即公證結婚書之證人李立紅及被告間結婚時之證人劉容如、
    劉薛金蘭到院證述明確，原告此部分主張之事實，堪認為真實。應予審究者，原
    告與被告丙○○公證結婚時，二人是否為通謀虛偽結婚？被告丙○○是否無結婚
    之意思？被告丙○○會與原告結婚，是否係原告施脅迫或詐欺所致？
三、按當事人主張有利於己之事實者，就其事實有舉證之責任。民事訴訟法第二百七
    十七條前段定有明文。本件被告辯稱略以：被告丙○○與原告九十二年五月二十
    二日公證結婚時，原告與被告丙○○係通謀結婚，並無結婚之意思。如認公證結
    婚有效成立，被告丙○○亦係受原告詐欺、脅迫始為公證結婚等語，為原告所否
    認，就此有利於被告之事實，被告負有舉證責任。經查：
(一)通謀虛偽結婚部分
１、被告提出原告的筆記紙原本四份及影本八份，原告對其內容真實性固不為否認，
    惟辯稱除編號四係其寄發被告丙○○之父外，餘係其私人筆記紙，並未交付被告
    丙○○，係被告丙○○自原告住處竊取而得。被告丙○○則以上開日記係原告放
    置於證券公司貴賓室交由被告等語。查本件被告丙○○提出編號一、二、三之筆
    記紙原本，依其情事，如非原告交付，當無從獲得筆記紙原本，且原告迄未能提
    出編號一、二、三之筆記紙原本係被告丙○○竊取之證明，就被告提出之筆記紙
    原本一、二、三應認係合法取得，有證據證明力。次查，解釋當事人所立書據之
    真意，以當時之事實及其他一切證據資料為其判斷之標準，不能拘泥字面或截取
    書據中一二語，任意推解致失真意。最高法院十九年上字第二八判例要旨可資參
    照。本件依卷附編號一、二、三之筆記紙原本記載，原告於筆記紙中多處自怨自
    艾，除明知被告丙○○未將原告放在心裡，係其一廂情願地對被告丙○○死纏爛
    打，但其仍表達深愛原告之意思外，並請求被告丙○○能完成原告母親之願望，
    極盡卑躬屈膝地希望被告丙○○能與之結婚；且於編號二筆記紙（正面第六行至
    第八行）中書明略以：俟公證結婚後生完小孩後離婚，只要有小孩，但又覺離婚
    對小孩不好；於編號一筆記紙中（背面第一、二行）書明略以：縱使被告丙○○
    有三妻四妾亦無所謂等語。顯然原告筆記紙中透露出明知被告丙○○並未愛原告
    ，但因原告愛之甚深，因而請求同意公證結婚，並生個小孩，且容許被告丙○○
    有三妻四妾、但不離婚等語，依其情事，尚難認原告無結婚之意思。
２、又被告丙○○表示其會答應與原告結婚，係因原告表明希望完成其母親願望，並
    答應不為結婚登記，且認此為假結婚，不生結婚效力，又「自忖」如未同意公證
    結婚，怕原告在其與被告乙○○結婚時鬧場，始同意為公證結婚等語，此為其結
    婚動機，但迄未向原告表明，得否認兩造間係通謀虛偽結婚之意思，不無可疑。
３、況本件被告丙○○與原告於本院舉行公證結婚時，穿著筆挺之正式西裝，有相片
    二張在卷可稽。公證結婚後，由結婚證人以禮車接送至台中市中信大飯店，是夜
    並同宿於飯店，次日並偕同拍婚紗照之事實，為被告丙○○所不爭執，並經證人
    李立紅到院證述明確。按諸公證結婚時，公證人詢問原告與被告丙○○是否同意
    結婚時，被告丙○○表明同意，且結婚之日同宿於中信大飯店，翌日又同往拍婚
    紗照，依其情事，如原告與被告丙○○間通謀虛偽結婚，僅扮一場結婚之戲，則
    於親友均離開後，何以當夜仍同宿於中信大飯店？翌日仍同往拍婚紗照？至被告
    丙○○親友未到場，按諸時下諸多男女婚事遭父母反對，因而至法院公證結婚所
    在多有，尚難以此即推論被告無結婚之意思。
　４綜上所述，本件被告未能舉證被告丙○○與原告係通謀虛偽結婚，被告此部分之
　　抗辯，尚無足採。
(二)原告施用詐術結婚部分
  　依（一）說明，原告固有表明希望原告配合其老母願望與之結婚，然其於卷附編
    號一、二筆記紙中亦書明略以：同意被告丙○○有三妻四妾，或公證結婚生完小
    孩後再為離婚，但又認為離婚對小孩不利等。既為白紙黑字載明於筆記紙中，為
    被告丙○○所明知，得否認為原告係施用詐術結婚，不無可疑。從而被告丙○○
    主張其與原告間婚姻係原告施用詐術所為，亦無足採，其據以撤銷與原告間婚姻
    之意思表示，尚屬無據。
(三)原告施脅迫結婚部分
    按因被詐欺或被脅迫而結婚者，得於發見詐欺或脅迫終止後，六個月內向法院請
    求撤銷之。民法第九百九十七條定有明文。本件被告辯稱，原告明知與其與被告
    丙○○間無結為夫妻之可能，嗣九十二年五月十四日左右，被告丙○○告以：我
    與乙○○快結婚了…。豈知反訴被告變本加厲，一天數通電話打到反訴原告服務
    之診所騷擾，被告丙○○不堪其擾，常常避接電話。原告除用電話騷擾外，更多
    次於深夜一、二點鐘到反訴原告住處叫囂或謾罵或嗆聲等，脅迫被告丙○○與之
    結婚，因而依法撤銷結婚之意思表示等語。依被告所述，原告上開行為其最後行
    為期間，至遲為公證結婚日即九十二年五月二十二日，其於本院訴訟中 (九十三
    年三月十二日)提出反訴時，表明撤銷其遭原告脅迫所為結婚之意思表示，顯已
    逾上開六個月之除斥期間，其此部分抗辯亦無足採。
四、按有配偶者，不得重婚，民法第九百八十五條第一項定有明文。又結婚違反第九
    百八十五條規定者，無效，民法第九百八十八條第一項第一款亦有明文。本件被
    告間九十二年五月二十四日之婚姻既違反民法第九百八十五條第一項禁止重婚之
    規定，已如前述，依法自屬無效。原告請求確認被告丙○○與乙○○間之婚姻無
    效，為有理由，應予准許，爰依法判決如主文第一項。
貳、反訴部分
甲、程序方面
一、按婚姻無效、確認婚姻成立或不成立、撤銷婚姻、離婚或夫妻同居之訴，得合併
    提起，或於第一審或第二審言詞辯論終結前，為訴之變更、追加或提起反訴。民
    事訴訟法第五百七十二條第一項定有明文。本件原告提起請求確認被告二人間婚
    姻無效之訴，被告丙○○於訴訟中提起反訴，先位聲明請求確認其與原告間婚姻
    不成立，如認婚姻有效成立，則備位聲明其與原告間之婚姻應予撤銷，揆諸上開
    說明，為法之所許。
二、次按婚姻無效之訴、婚姻關係不存在之訴與婚姻不成立之訴不同，此觀民事訴訟
    法第五百六十八條第一項及民事訴訟法第二百四十七條規定自明。當事人如未履
    行或未完全履行婚姻要件時，其婚姻既不成立，自不發生任何婚姻之法律上效力
    ，無須法院之判決，任何人均得主張之，但發生爭執時，有確受判決之法律上利
    益者，自得提起確認婚姻不成立之訴，而非提起確認婚姻無效之訴。然當事人如
    已符合婚姻要件，但如屬法律上規定之禁婚親或為重婚或為一人同時與二人以上
    結婚時，則為已成立之婚姻，依法應歸於無效，以此為原因，請求法院為確認之
    判決，即應提起確認婚姻無效之訴。而婚姻關係不存在，係主張曾有婚姻關係，
    嗣經消滅，現在婚姻關係不存在者。至於當事人舉反證推翻推定之效力時，因所
    爭執者為婚姻要件（形式要件如舉行公證結婚儀式，實質要件如結婚合意），即
    屬婚姻有無成立之問題，應提起婚姻不成立之訴，而非婚姻關係不存在或婚姻無
    效之訴。另我國民法雖無婚姻不成立之規定，同法第七十三條對不具法律特別成
    立要件者，亦規定為「無效」，並未明確劃分「無效」與「不成立」之區別，但
    理論上法律行為必須成立後，才有是否無效之問題（參楊建華著問題析民事訴訟
    法（二）第一二四至一二八頁），且民事訴訟法第五百六十八條第一項亦規定得
    提起「確認婚姻不成立」之訴。本件反訴原告所爭執者，係兩造婚姻未經雙方當
    事人結婚意思合致，即屬婚姻有無成立之問題，合先敘明。
乙、實體部分
一、本件反訴原告主張與原告於九十二年五月二十二日公證結婚，係反訴被告以其老
    母即將不久人世，希望反訴原告與其演場公證假結婚之戲，以慰其老母之願望，
    兩造因而公證結婚，既無結婚合意，公證結婚應屬婚姻不成立。此外，通謀虛偽
    公證結婚前，反訴被告表明不會提起訴訟，詎其竟提出本訴，嗣接獲本訴部分起
    訴狀後始悉受詐欺。另反訴被告於公證結婚前，不斷打電話至反訴原告服務診所
    騷擾，多次深夜至反訴原告住處謾罵、叫囂或嗆聲，反訴原告恐其於與被告乙○
    ○結婚時鬧場，被迫與其扮演公證假結婚。爰依法以反訴狀撤銷受原告詐欺、脅
    迫所為結婚之意思表示，兩造間之婚姻因撤銷而消滅，婚姻自始不成立等情。反
    訴被告則以，兩造於九十二年五月二十二日在本院公證結婚，婚姻關係尚存續中
    。兩造係出於結婚真意舉行公證結婚，並無通謀虛偽意思表示，亦無脅迫或詐欺
    之情事等語，資為抗辯。
二、反訴原告主張兩造於七十五年間結識，嗣於九十二年五月二十二日於本院公證處
    辦理公證結婚之事實，為反訴被告所不爭執，就此部分之事實，堪認為真實。
三、婚姻不成立部分
　　按婚婚之要件，通常分為實質的要件與形式的要件。實質的要件者，依法律規定
    ，於婚姻當事人不可不具備之要件。而形式的要件者，依法律規定，婚姻成立必
    須具備之一定方式（如公開結婚儀式、二人以上證人等）。實質的要件，又可分
    為公益的與私益的要件兩種。但在私益的要件中，尤以當事人有結婚的意思能力
    ，並有合意，而意思表示無瑕疵甚為重要 (戴炎輝、戴東雄合著　親屬法論　第
    八四頁參照）。從而結婚當事人如為雙方通謀虛偽結婚或一方為虛偽結婚，即難
    認當事人間有結婚之合意。經查：如本訴部分所述，反訴被告有結婚之意思，反
    訴原告雖有公證假結婚之動機，但未告知反訴被告，加上兩造於本院公證結婚後
    ，復行搭乘禮車前往台中市中信大飯店，並夜宿該大飯店，翌日並同往拍婚紗照
    ，依其表現於外行為，亦難認被告無結婚之意思，其主張兩造係通謀虛偽或單方
    虛偽結婚為反訴被告所明知，並無可採。從而，反訴原告既不能證明兩造間有通
    謀結婚或其單方虛偽結婚為反訴被告所明知，兩造之婚姻關係已符合實質的要件
    （反訴原告並未受反訴原告詐欺或脅迫結婚，詳如二所述），兩造間婚姻又符合
    公開結婚儀式與二人以上證人之形式要件，婚婚自屬合法有效成立，反訴原告先
    位之訴為無理由，應予駁回。
三、撤銷婚姻方面
　　反訴原告主張兩造婚姻，因反訴原告受反訴被告施以詐術或脅迫而為結婚，業經
　　反訴原告以反訴狀為撤銷上開受詐欺或脅迫所為結婚意思表示，難認當事人間有
　　結婚之合意，即欠缺前述結婚之實質要件，自得提起本件撤銷婚姻之訴等語。經
　　查：
(一)受詐欺而為結婚部分：
    依本訴部分所述，反訴被告固有表明希望反訴原告配合其老母願望與之結婚，然
    其於編號一、二筆記紙中亦表明，同意反訴原告有三妻四妾，或公證結婚生完小
    孩後再為離婚，又恐離婚對小孩不利，既白紙黑字載明於筆記紙中，為反訴原告
    所明知，難認反訴被告有何係施用詐術結婚。從而反訴原告主張兩造間婚姻係反
    訴被告施用詐術所為，尚乏證據證明。其請求撤銷與反訴被告間婚姻之意思表示
    ，為無理由，應予駁回。
一四(二)受脅迫而為結婚部分：
    依本訴部分所述，反訴原告所指受反訴原告打電話騷擾或於住處外叫囂或辱罵或
    嗆聲等脅迫等行為之最後行為期間，至遲為公證結婚日即九十二年五月二十二日
    ，其於本院訴訟中 (九十三年三月十二日)提出反訴時，表明撤銷其遭反訴被告
    脅迫所為結婚之意思表示，顯已逾上開六個月之除斥期間，其請求撤銷與反訴被
    告間之婚姻，亦無理由，應予駁回。
(三)綜上所述，反訴原告主張其遭反訴被告詐欺或脅迫而為結婚，因不能證明或已逾
    六個月除斥期間，為無理由，應予駁回，爰依法判決如主文第三項所示。
參、本件事實已臻明確，兩造其餘攻擊防禦方法及舉證，於本件事實之認定及判決結
    果不生影響，茲不一一論列，附為敘明。
肆、據上論結，原告之訴為有理由，反訴原告之訴為無理由，依民事訴訟法第七十八
    條，判決如主文。
中　　　華　　　民　　　國　　九十三　　年　　　五　　　月　　　十八　　日
                                    臺灣臺中地方法院家事法庭
~B法　　　官　陳學德
右為正本係照原本作成
如對本判決上訴須於判決送達後二十日內向本院提出上訴狀
中　　　華　　　民　　　國　　九十三　　年　　　五　　　月　　　十八　　日
~B法院書記官　曾仁勇
